---
title: Algoritma Linear Regression dengan R
author: Elisabeth Boisala - Institut Teknologi Statistika dan Bisnis Muhammadiyah Semarang
date: "`r Sys.Date()`"
output:
  prettydoc::html_pretty:
    theme: architect
    highlight: github
bibliography: references.bib
---

```{=html}
<style>
body{
text-align: justify}
</style>
```
```{r setup, include=FALSE}
knitr::opts_chunk$set(echo = TRUE)
```

# ALGORITMA LINEAR REGRESION

## Pengertian Linear Regression

*Menurut Kurniawan (2008)*, Regresi linier adalah metode statistika yang digunakan untuk membentuk model atau hubungan antara satu atau lebih variabel bebas X dengan sebuah variabel terikat Y. Analisis regresi dengan satu variabel bebas X disebut sebagai regresi linier sederhana, sedangkan jika terdapat lebih dari satu variabel bebas X, disebut sebagai regresi linier berganda.

Sedangkan *menurut Sani Susanto (2010, 33)*, Regresi linear merupakan satu cara prediksi yang menggunakan garis lurus untuk menggambarkan hubungan diantara dua variabel atau lebih. variabel tersebut terbagi atas dua jenis yaitu variabel pemberi pengaruh dan variabel terpengaruh. Variabel pemberi pangaruh dapat dianalogikan sebab, sementara variabel terpengaruh merupakan akibat.

Berdasarkan pengertin diatas dapat disimpulkan bahwa, *Linear Regression adalah metode statistika yang digunakan untuk mempelajari hubungan antara variabel atau membentuk model, yang nantinya model tersebut akan digunakan untuk memprediksi masa depan.Walaupun prediksi yang dihasilkan tidak seakurat teknik yang lebih modern, tetapi liner regression cukup simpel dan mudah untuk dipahami.*

# TAHAPAN ALGORITMA LINEAR REGRESSION

Algoritma linear regression memiliki beberapa tahapan, yaitu :

1.  Menyiapkan data

2.  mengidentifikasi Atribut dan label

3.  Mencari nilai intercept dan slope

4.  Membuat model Linear Regresi

5.  Mengevaluasi Model

# EKSPERIMEN ALGORITMA LINEAR REGRESSION

Pada artikel ini saya akan memakai dataset CPU untuk mencari tahu pengaruh antar variabelnya.

## Library

Untuk menjalankan algoritma Linear Regression dibutuhkan packages [dplyr](https://www.rdocumentation.org/packages/dplyr/versions/1.0.10) dan [jtools](https://cran.r-project.org/web/packages/jtools/index.html)

```{r eval=FALSE}
library(dplyr)
library(jtools)
```
Setelah sudah menginstal Packages "dplyr dan jtools", berikutnya siapkan dataset yang akan digunakan.

## Dataset

```{r warning=FALSE}
library(readr)
cpu_performance <- read_csv("cpu performance.csv")
cpu_performance
```

Jika dataset yang diinginkan sudah siap, maka langkah selanjutnya adalah mengidentifikasi label dan atribut.

Label adalah atribut yang akan dijadikan target ( variabel yang dipengaruhi / dependen). Sedangkan Atribut adalah faktor atau parameter yang menyebabkan label terjadi (variabel yang mepengaruhi / independen).

```{r eval=FALSE}
colnames(cpu_performance) <- c("vendor.name","model.name","MYCT","MMIN","MMAX","CACH","CHMIN","CHMAX","PRP","ERP")
cpu_performance <- select(cpu_performance, -c("PRP"))
```

## Summary Data

**Informasi Atribut**

    1. Vendor Name : Pada data ini terdapat 30 orang vendor yaitu adviser, amdahl,apollo, basf, bti, burroughs, c.r.d, cambex, cdc, dec, dg, formation, four-phase, gould, honeywell, hp, ibm, ipl, magnuson, microdata, nas, ncr, nixdorf, perkin-elmer, prime, siemens, sperry, sratus, wang.
    2. Model Name : Pada nama model terdapat banyak simbol unik
    3. MYCT: waktu siklus mesin dalam nanodetik  (integer)
    4. MMIN: memori utama minimum dalam kilobyte  (integer)
    5. MMAX: memori utama maksimum dalam kilobyte (integer)
    6. CACH: memori cache dalam kilobyte (integer)
    7. CHMIN: kanal minimum dalam satuan (integer)
    8. CHMAX: maksimal channel dalam satuan (integer) 
    9. PRP: kinerja relatif yang dipublikasikan (integer)
    10.ERP: perkiraan kinerja relatif dari artikel asli (integer) –diturunkan

Pada dataset ini, yang akan dijadikan sebagai label adalah PRP dan yang akan dijdikan sebagai atribut adalah MYCT, MMAX, CACH, CHMIN, dan CHMAX.

```{r}
# struktur dataset cpu

str(cpu_performance)
```

```{r}
#ringkasan dari dataset cpu

summary(cpu_performance)
```

```{r}
head(cpu_performance)
```

## Membuat Data "Training" dan "Testing"

Pada tahap ini data akan dibagi menjadi 2 jenis, yaitu "data training" dan "data testing"

```{r}
set.seed(2)
trainingRowIndex <- sample(3:NROW(cpu_performance), 0.7*NROW(cpu_performance))
trainingData <- cpu_performance[trainingRowIndex, ]
testData <- cpu_performance[-trainingRowIndex,]
```

Pembagian ini terdiri dari 70% training dan 30% testing. Data training adalah data yang digunakan untuk membuat atau membentuk model. Sedangkan, Data Testing adalah data yang digunakan untuk mengetes model.

## Membuat Model

Sebelum membuat model kita harus mencari nilai intercept dan slope terlebih dahulu.

```{r}
# Membuat model linear regression multivariable.

lm.cpu_performance <- lm(PRP ~ CHMIN+CHMAX+CACH+MMAX+MMIN+MYCT, data = trainingData)
perf.pred <- predict(lm.cpu_performance, testData)

print(lm.cpu_performance)
```
Berdasarkan output di atas, dapat dilihat bahwa bagian 'Koefisien' memiliki tujuh komponen: 

**Intercept :**  -65.155265
**Slope :** 
CHMIN : -1.307432, CHMAX : 1.908457, CACH : 0.577891, MMAX :0.006402, MMIN : 0.014996, MYCT : 0.063459  

Dapat ditulis :

*PRP = Intercept + (β1*CHMIN) + (β2*CHMAX) + (β3*CACH) + (β4*MMAX) + (β5*MMIN) + (β6*MYCT)*

## Summary Linear Model

```{r}
summary(lm.cpu_performance)
```

Berdasarkan hasil diatas, dapat diketahui bahwa

nilai R-squared = 0.8946 dan nilai Adjusted R-squared = 0.89 lebih dari 0.70.

## Actual vs Prediction

Membuat dataframe dari PRP (Actual) dan perf.pred (Prediksi)

```{r}
actuals.preds <- data.frame(cbind(actuals= testData$PRP, predicteds= perf.pred))

cor(actuals.preds)
```

Berikut gambaran hasil yang didaptkan. Terlihat sangat jauh pada hasil aktual dengan prediksinya.

```{r}
head(actuals.preds)
```

## Min Max Accuracy & MAPE (Mean Absolute Percentage Error)

```{r}
min_max_accuracy <- mean(apply(actuals.preds, 1, min) / apply(actuals.preds, 1, max))
min_max_accuracy
```

Didapatkan nilai 36% pada hasil akurasi modelnya. Pada Min Max Accuracy, semakin besar semakin baik.

```{r}
mape <- mean(abs((actuals.preds$predicteds - actuals.preds$actuals))/actuals.preds$actuals)
mape
```

# REFERENSI

1.  <http://r-statistics.co/Linear-Regression.html>
