---
title: Algoritma Linear Regression dengan R
author: Elisabeth Boisala - Institut Teknologi Statistika dan Bisnis Muhammadiyah Semarang
date: "`r Sys.Date()`"
output:
  prettydoc::html_pretty:
    theme: architect
    highlight: github
bibliography: references.bib
---

```{=html}
<style>
body{
text-align: justify}
</style>
```
```{r setup, include=FALSE}
knitr::opts_chunk$set(echo = TRUE)
```

# ALGORITMA LINEAR REGRESION

## Pengertian Linear Regression

*Menurut Kurniawan (2008)*, Regresi linier adalah metode statistika yang digunakan untuk membentuk model atau hubungan antara satu atau lebih variabel bebas X dengan sebuah variabel terikat Y. Analisis regresi dengan satu variabel bebas X disebut sebagai regresi linier sederhana, sedangkan jika terdapat lebih dari satu variabel bebas X, disebut sebagai regresi linier berganda.

Sedangkan *menurut Sani Susanto (2010, 33)*, Regresi linear merupakan satu cara prediksi yang menggunakan garis lurus untuk menggambarkan hubungan diantara dua variabel atau lebih. variabel tersebut terbagi atas dua jenis yaitu variabel pemberi pengaruh dan variabel terpengaruh. Variabel pemberi pangaruh dapat dianalogikan sebab, sementara variabel terpengaruh merupakan akibat.

Berdasarkan pengertin diatas dapat disimpulkan bahwa, *Linear Regression adalah metode statistika yang digunakan untuk mempelajari hubungan antara variabel atau membentuk model, yang nantinya model tersebut akan digunakan untuk memprediksi masa depan.Walaupun prediksi yang dihasilkan tidak seakurat teknik yang lebih modern, tetapi liner regression cukup simpel dan mudah untuk dipahami.*

# TAHAPAN ALGORITMA LINEAR REGRESSION

Algoritma linear regression memiliki beberapa tahapan, yaitu :

1.  Menyiapkan data

2.  Mengidentifikasi Atribut dan label

3.  Mencari nilai intercept dan slope

4.  Membuat model Linear Regresi

5.  Mengevaluasi Model

# EKSPERIMEN ALGORITMA LINEAR REGRESSION

Pada artikel ini saya akan memakai [dataset CPU](https://archive.ics.uci.edu/ml/machine-learning-databases/cpu-performance/machine.data) untuk mencari tahu pengaruh antar variabelnya.

## Library

Untuk menjalankan algoritma Linear Regression dibutuhkan packages [dplyr](https://www.rdocumentation.org/packages/dplyr/versions/1.0.10) dan [jtools](https://cran.r-project.org/web/packages/jtools/index.html)

```{r eval=FALSE}
library(dplyr)
library(jtools)
```

Setelah sudah menginstal Packages "dplyr dan jtools", berikutnya siapkan dataset yang akan digunakan.

## Dataset

```{r warning=FALSE}
# Pastikan dataset yang ingin sudah diimport di R

library(readr)
cpu_performance <- read_csv("cpu performance.csv")
cpu_performance
```

Jika dataset yang diinginkan sudah siap, maka langkah selanjutnya adalah mengidentifikasi label dan atribut.

Label adalah atribut yang akan dijadikan target ( variabel yang dipengaruhi / dependen). Sedangkan Atribut adalah faktor atau parameter yang menyebabkan label terjadi (variabel yang mepengaruhi / independen).

```{r eval=FALSE}
colnames(cpu_performance) <- c("vendor.name","model.name","MYCT","MMIN","MMAX","CACH","CHMIN","CHMAX","PRP","ERP")
cpu_performance <- select(cpu_performance, -c("PRP"))
```

## Summary Data

**Informasi Atribut**

    1. Vendor Name : Pada data ini terdapat 30 orang vendor yaitu adviser, amdahl,apollo, basf, bti, burroughs, c.r.d, cambex, cdc, dec, dg, formation, four-phase, gould, honeywell, hp, ibm, ipl, magnuson, microdata, nas, ncr, nixdorf, perkin-elmer, prime, siemens, sperry, sratus, wang.
    2. Model Name : Pada nama model terdapat banyak simbol unik
    3. MYCT: waktu siklus mesin dalam nanodetik  (integer)
    4. MMIN: memori utama minimum dalam kilobyte  (integer)
    5. MMAX: memori utama maksimum dalam kilobyte (integer)
    6. CACH: memori cache dalam kilobyte (integer)
    7. CHMIN: kanal minimum dalam satuan (integer)
    8. CHMAX: maksimal channel dalam satuan (integer) 
    9. PRP: kinerja relatif yang dipublikasikan (integer)
    10.ERP: perkiraan kinerja relatif dari artikel asli (integer) –diturunkan

Pada dataset ini, yang akan dijadikan sebagai label adalah PRP dan yang akan dijdikan sebagai atribut adalah MYCT, MMAX, CACH, CHMIN, dan CHMAX.

```{r}
# struktur dataset cpu

str(cpu_performance)
```

```{r}
#ringkasan dari dataset cpu

summary(cpu_performance)
```

```{r}
head(cpu_performance)
```

## Membuat Data "Training" dan "Testing"

Pada tahap ini data akan dibagi menjadi 2 jenis, yaitu "data training" dan "data testing"

```{r}
set.seed(2)
trainingRowIndex <- sample(3:NROW(cpu_performance), 0.7*NROW(cpu_performance))
trainingData <- cpu_performance[trainingRowIndex, ]
testData <- cpu_performance[-trainingRowIndex,]
```

Pembagian ini terdiri dari 70% training dan 30% testing. Data training adalah data yang digunakan untuk membuat atau membentuk model. Sedangkan, Data Testing adalah data yang digunakan untuk mengetes model.

## Membuat Model Linear Regression

Sebelum membuat model kita harus mencari nilai intercept dan slope (β) terlebih dahulu.

```{r}
# Membuat model linear regression multivariable.

lm.cpu_performance <- lm(PRP ~ CHMIN+CHMAX+CACH+MMAX+MMIN+MYCT, data = trainingData)
perf.pred <- predict(lm.cpu_performance, testData)

print(lm.cpu_performance)
```

Berdasarkan output di atas, dapat dilihat bahwa bagian 'Koefisien' memiliki tujuh komponen:

**Intercept :** -65.155265

**Slope (β) :** CHMIN (β1) : -1.307432, CHMAX (β2) : 1.908457, CACH (β3) : 0.577891, MMAX (β4) :0.006402, MMIN (β5) : 0.014996, MYCT (β6) : 0.063459

Modelnya dapat ditulis :

**PRP = Intercept + (β1*CHMIN) + (β2*CHMAX) + (β3*CACH) + (β4*MMAX) + (β5*MMIN) + (β6*MYCT) + ϵ**

## Actual vs Prediction

Membuat dataframe dari PRP (Actual) dan perf.pred (Prediksi)

```{r}
actuals.preds <- data.frame(cbind(actuals= testData$PRP, predicteds= perf.pred))

cor(actuals.preds)
```

Berikut gambaran hasil yang didapatkan. Terlihat sangat jauh pada hasil aktual dengan prediksinya.

```{r}
head(actuals.preds)
```

## Summary Linear Model

Model linier memiliki rumus yang dapat digunakan untuk memprediksi kinerja relatif CPU yang akan dipublikasi.

Sebelum menggunakan model regresi, harus dipastikan bahwa model tersebut signifikan secara statistik atau dengan kata lain perlu dilakukan evaluasi model kembali, agar tahu apakah model yang dibuat sudah sesuai dengan data atau belum.

```{r}
# Ringkasan Model linear  

summary(lm.cpu_performance)
```

-> Cara mengetahui apakah model regresi yang dipakai cocok dengan data yang ada adalah dengan cara melihat nilai *R-squared* dan *nilai Adjusted R-squared*nya. Jika nilai R-squared dan nilai Adjusted R-squared besar (> 0.70) maka model tesebut dapat dikatakan baik.

Berdasarkan hasil diatas, dapat diketahui bahwa nilai R-squared = 0.8946 dan nilai Adjusted R-squared = 0.89. Karena nilainya \> 0.70, maka model tesebut dapat dikatakan baik.

Akan tetapi untuk mengevaluasi model tidak hanya dilihat dari nilai R-squared dan nilai Adjusted R-squared karena nilai R-squared dan nilai Adjusted R-squared saja masih kurang akurat untuk menyatakan bahwa model tersebut sudah baik, maka perlu dilakukan evluasi lagi berdasarkan nilai eror dan AIC.

## Evaluasi model berdasarkan Eror dan AIC

```{r}

# Syarat pada Min Max Accuracy adalah semakin besar nilainya artinya  semakin baik.

min_max_accuracy <- mean(apply(actuals.preds, 1, min) / apply(actuals.preds, 1, max))
min_max_accuracy
```

Didapatkan nilai 36% pada hasil akurasi modelnya. Ini artinya model yang dihasilkan kurang Baik.

```{r}

# Syarat pada MAPE (Mean Absolut Presentase Eror) adalah Semakin rendah nilai MAPE maka semakin baik modelnya

mape <- mean(abs((actuals.preds$predicteds - actuals.preds$actuals))/actuals.preds$actuals)
mape
```

Didapatkan nilai 93% pada hasil akurasi modelnya. Ini artinya model yang dihasilkan kurang baik.

```{r}

# Syarat pada AIC (Akaike Information Criterion) adalah Semakin rendah niali AIC maka semakin baik modelnya

AIC(lm.cpu_performance)
```

Didapatkan nilai 1612.401. karena nilai AIC-nya besar maka dapat dikatakan bahwa model yang dihasilkan kurang baik.

# Kesimpulan dan Saran

## Kesimpulan

Berdasarkan hasil analisis diatas dapat disimpulkan bahwa model yang dihasilkan kurang sesuai dengan dataset atau dengan kata lain model yang dihasilkan tidak cukup akurat untuk digunakan sebagai acuan untuk memprediksi.

## Saran

Jika ingin mempredeksi dataset ini (CPU) sebaiknya menggunakan algoritma lain saja. Tetapi jika ingin tetap menggunakan algoritma ini, maka peneliti harus menambah beberapa variabel atau objek (data) yang berkaitan/berhubungan dengan dataset ini.

# REFERENSI

1.  <http://r-statistics.co/Linear-Regression.html>
2.  <https://archive.ics.uci.edu/ml/machine-learning-databases/cpu-performance/machine.data>
3.  <https://www.rdocumentation.org/packages/dplyr/versions/1.0.10>
4.  <https://cran.r-project.org/web/packages/jtools/index.html>
5.  <https://id.eferrit.com/pengantar-akaike-information-criterion-aic/>
