---
title: Algoritma Linear Regression dengan R
author: Elisabeth Boisala - Institut Teknologi Statistika dan Bisnis Muhammadiyah Semarang
date: "`r Sys.Date()`"
output:
  prettydoc::html_pretty:
    theme: architect
    highlight: github
bibliography: references.bib
---

```{=html}
<style>
body{
text-align: justify}
</style>
```
```{r setup, include=FALSE}
knitr::opts_chunk$set(echo = TRUE)
```

# ALGORITMA LINEAR REGRESION

## Pengertian Linear Regression

Linear Regression adalah metode statistika yang digunakan untuk mempelajari hubungan antara variabel atau membentuk model, yang nantinya model tersebut akan digunakan untuk memprediksi masa depan.Walaupun prediksi yang dihasilkan tidak seakurat teknik yang lebih modern, tetapi **liner regression** cukup simpel dan mudah untuk dipahami.

# TAHAPAN ALGORITMA LINEAR REGRESSION

Algoritma linear regression memiliki beberapa tahapan, yaitu :

1.  Siapkan data

2.  Identifikasi Atribut dan label

3.  Mencari intercep dan slope

4.  Membuat model Linear Regresi

5.  Evaluasi Model

# EKSPERIMEN ALGORITMA LINEAR REGRESSION

Pada artikel ini saya akan memakai dataset CPU untuk mencari tahu pengaruh antar variabelnya.

## Library

untuk menjalankan algoritma LR dibutuhkan packages [dplyr](https://www.rdocumentation.org/packages/dplyr/versions/1.0.10)

```{r eval=FALSE}
library(dplyr)
library(jtools)
```

## Dataset

```{r}
library(readr)
cpu_performance <- read_csv("cpu performance.csv")
View(cpu_performance)
```

```{r eval=FALSE}
colnames(cpu_performance) <- c("vendor.name","model.name","MYCT","MMIN","MMAX","CACH","CHMIN","CHMAX","PRP","ERP")
cpu_performance <- select(cpu_performance, -c("ERP"))


```

# REFERENSI
