---
title: Algoritma Linear Regression dengan R
author: Elisabeth Boisala - Institut Teknologi Statistika dan Bisnis Muhammadiyah Semarang
date: "`r Sys.Date()`"
output:
  prettydoc::html_pretty:
    theme: architect
    highlight: github
bibliography: references.bib
---

```{=html}
<style>
body{
text-align: justify}
</style>
```
```{r setup, include=FALSE}
knitr::opts_chunk$set(echo = TRUE)
```

# R Markdown
**PENGERTIAN LINEAR REGESSION**

  Linear Regression adalah metode statistika yang digunakan untuk mempelajari hubungan antara variabel atau membentuk model, yang nantinya model tersebut akan digunakan untuk memprediksi masa depan.Walaupun prediksi yang dihasilkan tidak seakurat teknik yang lebih modern, tetapi **liner regression** cukup simpel dan mudah untuk dipahami.
  
  Pada artikel ini saya akan memakai dataset CPU untuk mencari tahu pengaruh antar variabelnya.

**LIBRARY**

      - install.packages("dplyr")
      -library(dplyr)

      ## 
      ## Attaching package: 'dplyr'
      ## The following objects are masked from 'package:stats':
      ## 
      ##     filter, lag
      ## The following objects are masked from 'package:base':
      ## 
      ##     intersect, setdiff, setequal, union
      ## Including Plots
      
      -library(jtools)
**DATASET**

      cpu.uci <- read.csv(url("https://archive.ics.uci.edu/ml/machine-learning-databases/cpu-performance/machine.data"), header=FALSE)
...
      
      colnames(cpu.uci) <- c("vendor.name","model.name","MYCT","MMIN","MMAX","CACH","CHMIN","CHMAX","PRP","ERP")

      cpu.uci <- select(cpu.uci, -c(ERP))

**SUMMARY DATA**

    *Informasi Atribut*
    
      1. Nama Vendor : 30 orang (adviser, amdahl, pollo, basf, bti, burroughs, c.r.d, cdc, cambex, dec, dg, formation, four-phase, gould, hp, harris, honeywell, ibm, ipl, magnuson, microdata, nas, ncr, nixdorf, perkin-elmer, prime, siemens, sperry, sratus, wang)
      2. Nama Model : banyak simbol unik
      3. MYCT : waktu siklus mesin dalan nanodetik (bilang bulat)
      4. MMIN : memori utama minimum dalam kilobyte (bilangan bulat)
      5. MMAX: memori utama maksimal dalam kilobyte (bilangan bulat)
      6. CACH: memori cache dalam kilobyte (bilangan bulat)
      7. CHMIN : kanal minimum dalam satuan (integer)
      8. CHMAX : maksimal channel dalam satuan (integer)
      9. PRP: kinerja relatif yang dipublikasikan (integer)
      10. ERP: perkiraan kinerja relatif dari artikel asli (integer) –diturunkan
...

    str(cpu.uci)
  Output
  
    ## 'data.frame':    209 obs. of  9 variables:
    ##  $ vendor.name: Factor w/ 30 levels "adviser","amdahl",..: 1 2 2 2 2 2 2 2 2 2 ...
    ##  $ model.name : Factor w/ 209 levels "100","1100/61-h1",..: 30 63 64 65 66 67 75 76 77 78 ...
    ##  $ MYCT       : int  125 29 29 29 29 26 23 23 23 23 ...
    ##  $ MMIN       : int  256 8000 8000 8000 8000 8000 16000 16000 16000 32000 ...
    ##  $ MMAX       : int  6000 32000 32000 32000 16000 32000 32000 32000 64000 64000 ...
    ##  $ CACH       : int  256 32 32 32 32 64 64 64 64 128 ...
    ##  $ CHMIN      : int  16 8 8 8 8 8 16 16 16 32 ...
    ##  $ CHMAX      : int  128 32 32 32 16 32 32 32 32 64 ...
    ##  $ PRP        : int  198 269 220 172 132 318 367 489 636 1144 ...
...

    summary(cpu.uci)
Output

    ##    vendor.name         model.name             MYCT             MMIN            MMAX            CACH            CHMIN      
    ##  Length:209         Length:209         Min.   :  17.0   Min.   :   64   Min.   :   64   Min.   :  0.00   Min.   : 0.000
    ##  Class :character   Class :character   1st Qu.:  50.0   1st Qu.:  768   1st Qu.: 4000   1st Qu.:  0.00   1st Qu.: 1.000   
    ##  Mode  :character   Mode  :character   Median : 110.0   Median : 2000   Median : 8000   Median :  8.00   Median : 2.000  
    ##                                        Mean   : 203.8   Mean   : 2868   Mean   :11796   Mean   : 25.21   Mean   : 4.699  
    ##                                        3rd Qu.: 225.0   3rd Qu.: 4000   3rd Qu.:16000   3rd Qu.: 32.00   3rd Qu.: 6.000  
    ##                                        Max.   :1500.0   Max.   :32000   Max.   :64000   Max.   :256.00   Max.   :52.000 
    ##   CHMAX             PRP                      
    ##        Min.   :  0.00   Min.   :   6.0     
    ##  1st Qu.:  5.00   1st Qu.:  27.0 
    ##  Median :  8.00   Median :  50.0  
    ##  Mean   : 18.27   Mean   : 105.6  
    ##  3rd Qu.: 24.00   3rd Qu.: 113.0 
    ##  Max.   :176.00   Max.   :1150.0 
                                                            
  
You can also embed plots, for example:

```{r pressure, echo=FALSE}
plot(pressure)
```

Note that the `echo = FALSE` parameter was added to the code chunk to prevent printing of the R code that generated the plot.

# Referensi